臺灣彰化地方法院彰化簡易庭民事判決
110年度彰簡字第532號
原      告  鄧全真  
訴訟代理人  陳盈光律師
複  代理人  賴昱睿律師


被      告  許素燕  
訴訟代理人  林孟毅律師
            陳奕安律師
上列當事人間請求損害賠償等事件，本院於民國110年12月30日
言詞辯論終結，判決如下：
    主      文
原告之訴駁回。
訴訟費用由原告負擔。
    事實及理由
一、原告主張：兩造前就「彰化縣私立翰威文理短期補習班」訂
    立經營許可讓渡契約（下稱系爭契約），雙方約定以民國11
    0年7月2日作為經營權交接之日，將系爭補習班之經營權及
    全部設備讓渡原告繼續經營，並變更班名為「彰化縣私立全
    真文理短期補習班大竹分班」，兩造並於110年5月14日就系
    爭契約予以公證；詎被告竟未履行系爭契約第1條第4款「協
    助原告與房東簽立租賃契約」之義務，當屬可歸責於被告事
    由而致給付不能，爰依民法第226條第1項、第256條、第259
    條、第260條等規定，解除系爭契約及請求回復原狀、賠償
    損害，另依民法第249條第3款規定，請求加倍返還定金等語
    ，並聲明：㈠被告應給付原告新臺幣（下同）489,487元（所
    受損害148,507元、所失利益290,980元、加倍之定金50,000
    元），及自起訴狀繕本送達被告之翌日起至清償日止，按週
    年利率5％計算之利息；㈡如獲勝訴判決，請依職權宣告假執
    行。
二、被告則以：觀系爭契約第1條第4款，係約定被告應「協助原
    告與房東簽立租賃契約」，可知就房屋租賃契約之承接，兩
    造係約定原告負有與房東即訴外人黃淑尉訂立新約之義務，
    被告僅為「協助」原告辦理而已；又被告實已多次與房東黃
    淑尉協調租賃契約承接事宜，惟因原告未主動積極出面，致
    此應由三方共同協調之租賃契約承接事宜，遲遲未能達成共
    識，故原告稱係被告未履行契約義務致給付不能，實不足採
    ；另原告就其請求被告應給付之金額，均未能舉證以實其說
    ，其主張亦顯屬無據等語答辯，並聲明：㈠原告之訴及假執
    行之聲請均駁回；㈡如受不利判決，願供擔保請准宣告免為
    假執行。
三、得心證之理由：
（一）按當事人主張有利於己之事實，就其事實負有舉證之責，
      民事訴訟法第277條前段定有明文。次按因可歸責於債務
      人之事由，致給付不能者，債權人得請求賠償損害；債權
      人於有第226條之情形時，得解除其契約，民法第226條第
      1項、第256條分別定有明文。原告主張被告給付不能，並
      據以解除契約，即應就前揭解除權之要件事實存在負舉證
      責任。
（二）查原告主張被告未履行者，係系爭契約第1條第4款「協助
      原告與房東簽立租賃契約」之義務，細繹該條款內容，雙
      方約定被告所負義務，僅為「協助」原告與房東簽立租賃
      契約。而被告既否認其未履行協助締約義務，辯稱其已多
      次與房東黃淑尉協調租賃契約承接事宜，然因原告未主動
      積極出面，才導致原告與房東黃淑尉無法簽立租賃契約，
      則依前揭說明，原告就被告未履行其協助締約義務乙節，
      即應負舉證責任。惟本件原告僅以其最後未與房東簽立租
      賃契約之結果，即率爾推論被告未履行其協助締約之義務
      ，並未舉出任何具體事證以實其說。而就被告質疑原告未
      主動積極出面協調，才導致租賃契約無法順利簽立乙節，
      原告雖稱有與訴外人陳萬能談及租金，並口頭約定以每月
      29,000元承租，非如被告所稱未主動積極出面協調（院卷
      第85頁）；然觀被告出具之房屋租賃契約公證書（院卷第
      123至137頁），可知系爭契約涉及之房屋房東實為黃淑尉
      ，而非原告所稱之陳萬能，益徵被告辯稱原告未主動積極
      出面與房東黃淑尉協調，才是租賃契約未能簽立之主因，
      應屬有據。
（三）從而，本件原告既未能舉證證明被告確未履行其協助締約
      義務，而有給付不能之可歸責事由，則原告依民法第226
      條第1項、第256條、第259條、第260條、第249條第3款等
      規定，主張解除系爭契約及請求回復原狀、賠償損害、返
      還加倍之定金，自屬無據。
四、綜上所述，原告依民法第226條第1項、第256條、第259條、
    第260條、第249條第3款等規定，請求被告給付489,487元及
    法定遲延利息，為無理由，應予駁回。
五、本件事證已臻明確，兩造其餘攻擊防禦方法及舉證，經審酌
    與判決結果不生影響，爰不逐一論述。另按攻擊或防禦方法
    ，除別有規定外，應依訴訟進行之程度，於言詞辯論終結前
    適當時期提出之，民事訴訟法第196條第1項定有明文。查原
    告提出之民事陳報狀及證物附件，係於111年1月18日下午3
    時送達本院，被告提出之民事答辯㈡狀，則係於111年1月25
    日上午10時送達本院，均顯為言詞辯論終結後始提出，本院
    自無從予以審酌（最高法院97年度台上字第2607號判決、96
    年度台簡抗字第23號判決意旨參照），附此敘明。
六、訴訟費用負擔之依據：民事訴訟法第78條。 
中　　華　　民　　國　　111 　年　　1 　　月　　27　　日
                  彰化簡易庭  法  官　黃士瑋
以上正本係照原本作成。
如不服本判決，須於判決送達後20日內，向本院提出上訴狀。（
須按他造當事人之人數附繕本）。如委任律師提起上訴者，應一
併繳納上訴審裁判費。
中　　華　　民　　國　　111 　年　　1 　　月　　27　　日
                              書記官  張莉秋